臺灣高等法院高雄分院刑事判決　　　　96年度上訴字第1899號
上　訴　人
即　被　告　甲○○
 　　　　　　　　　（另案於臺灣高雄第二監獄執行中）
選任辯護人　陳正達律師
　　　　　　許惠珠律師
上列上訴人因殺人未遂等案件，不服臺灣屏東地方法院96年度訴
字第63號中華民國96年7 月17日第一審判決（起訴案號：臺灣屏
東地方法院檢察署95年度偵字第6324號），提起上訴，本院判決
如下：
    主  文
原判決關於恐嚇危害安全、重傷害未遂罪部分及定執行刑撤銷。
甲○○以加害生命、身體之事，恐嚇他人致生危害於安全，處有
期徒刑壹年，減為有期徒刑陸月。又使人受重傷未遂，處有期徒
刑貳年拾月，減為有期徒刑壹年伍月，應執行有期徒刑壹年拾月
。
    事  實
一、甲○○於民國（下同）95年6 月14日凌晨3 時30分許，因擔
    心其胞妹吳雨純深夜在外喝酒，欲電召吳雨純返家，在電話
    中與吳雨純之男友乙○○發生口角，心生不滿，竟持受陳進
    發（已於88年8 月26日死亡）之託，寄藏德國MAUSER廠製造
    之94DA型9 釐米制式半自動手槍1 支含彈匣（槍枝管制編號
    ：0000000000號），及9 釐米口徑制式子彈、8.7 釐米金屬
    彈頭土造子彈共10顆（寄藏槍彈部分，業經原審判處有期徒
    刑5 年10月併科罰金新台幣36萬元，甲○○上訴本院後，撤
    回上訴，而告確定），並夥同分持球棒、木棍之黃玉祥及另
    2 名不詳姓名成年男子，前往設在屏東市○○街、開封街口
    「夜店酒吧卡拉OK」（門牌號碼：屏東市○○街33之3 號）
    ，向當時在店內消費之乙○○尋釁，為壯聲勢，甲○○並基
    於恐嚇危害乙○○及店內其他不特定人安全之犯意，持槍朝
    該店大廳近天花板處擊發1 槍（第1 槍），旋與眾人在店內
    發生衝突，終因人少不敵而分向店外逃竄，甲○○沿開封街
    由西往東朝中正路方向走避時，為阻止眾人追趕，雖承前開
    同一恐嚇犯意，接續回頭朝來人之上空射擊2 槍（第2 槍、
    第3 槍），仍在逃至開封街、中正路口時，為參與追趕之張
    漢文趕上並出手奪槍，甲○○預見在他人近身接觸時，若驟
    然開槍，極有因距離過近，他人閃避不易而有遭擊中之可能
    ，又以制式手槍擊發所生之強大破壞力，縱朝人體下方擊發
    ，雖可減少擊中頭、身等要害部位之機會，仍可能因擊中腿
    部骨骼、血管或重要肌肉、韌帶等組織，造成腿骨粉碎、大
    量出血或肌肉、韌帶重創，致生該下肢機能毀敗或嚴重減損
    之結果，竟仍在手、足可及之近距離內，持上開槍枝朝張漢
    文腿部附近擊發1 槍（第4 槍），造成張漢文左大腿遭子彈
    直接貫穿而受傷（未致重傷害之程度）後逃逸，嗣為到場處
    理之警員扣得其失落在現場，內尚有9 釐米口徑制式子彈、
    8 .71 釐米口徑金屬彈頭土造子彈各3 顆之彈匣1 個、擊發
    後剩餘彈殼2 只，並循線查獲甲○○而起出上開制式手槍1
    支。
二、案經屏東縣警察局屏東分局報告臺灣屏東地方法院檢察署檢
    察官偵查起訴。
    理  由
一、本判決所引用之各項證據，包括傳聞證據、非傳聞證據、法
    律規定例外之傳聞證據，因檢察官、辯護人及被告或同意可
    作為證據使用，或未聲明異議，依刑事訴訟法第159 條之5
    第1 項、第2 項之規定，本院審酌證據作成之情況，認為適
    當，應皆得為證據，合先敘明。
二、訊據上訴人即被告甲○○固不否認有持上揭手槍子彈於前開
    時地對空鳴槍，及於張漢文奪槍時，擊中張漢文，致使張漢
    文受有如前揭傷害之事實，惟矢口否認有恐嚇及重傷害之犯
    行，辯稱：伊對空開槍，並無恐嚇任何人之意思，又伊是在
    有人要對伊奪槍時，始不慎射中張漢文，伊未對著張漢文之
    腿部射擊，並無重傷害之犯意，應僅負過失傷害罪責云云。
    惟查：
  (一)上揭時地被告甲○○為尋釁而持槍進入上址店內叫囂時，原
    係以槍口朝下之方式握持，嗣見其找尋之人自店內走出，始
    舉槍朝其上方射擊而擊中大廳牆壁近天花板處，業據證人即
    在場目擊之店內會計許維佩於原審審理時結證綦詳，復有現
    場彈孔及監視錄影翻拍照片在卷可稽；又其因力少不敵而逃
    出上址，並往中正路方向走避時，曾接續回頭朝後方眾人上
    空擊發兩槍之目的，係在嚇阻來人等情，亦據被告甲○○自
    白，及證人張漢文、李曜鍾於原審審理時結證在卷，是其行
    為顯係利用槍枝擊發之震憾力，使他人因感受生命、身體安
    全受有迫切危險而心生畏，以達威嚇之目的，甚為明灼。證
    人許維佩於原審審理時亦證稱：伊看到被告開槍會怕，其他
    客人看到被告拿槍就躲起來等語（見原審卷第160-162 頁）
    ，亦足見被告對空開槍之行為，已致生危害於不特定人之安
    全。至被告於該酒吧對天花板鳴槍後，雖有李曜鍾、張漢文
    自店內追出，且緊追被告不捨，惟此只能證明渠等意欲追捕
    被告或欲搶下被告手持之槍枝，以免造成傷害，不能執此即
    認被告之開槍行為尚不足使人心生畏懼，是被告恐嚇罪證已
    甚明確，犯行洵堪認定。
  (二)另就被告甲○○於上揭時地沿開封街逃至中正路時，又擊發
    子彈而貫穿張漢文左大腿之情形，經原審勘驗現場，並令被
    告甲○○、證人張漢文、李曜鍾實地陳述及指出相關位置時
    ，除就被告甲○○開槍之姿勢係以水平下傾約30度至45度一
    節三人所述一致外，三人就該瞬間各人相對位置關係之陳述
    則各有出入；惟衡之常情，本件事發當時為深夜時分，光線
    欠佳，慌亂中證人張漢文、李曜鍾自上址店門口雖一路追趕
    被告甲○○，但為避免遭流彈波及，其等之注意力自多集中
    於被告所持槍枝之動態，據其等在原審審理時之證述，猶表
    示於聽聞槍聲時，曾數度向道路兩側尋求掩蔽而短暫中斷追
    趕，是渠等當時對被告甲○○近身發生之事所為之觀察，自
    不若甲○○清晰。而被告甲○○就其遭張漢文等人追上時之
    情景及開槍之目的，於原審雖辯稱係因遭來者抓住握槍之手
    ，乃於抽回槍枝後，即朝地上擊發以為嚇阻云云，然依其自
    承及上開各目擊證人指證其當時舉槍射擊之姿勢，既均略為
    水平下傾約30度至45度，而非以對空或垂手向地射擊，對照
    被告自承於射擊前，來者已能一度抓住其手，顯然雙方位置
    已近在手、足可及之處，其舉槍所指位置，自為來人大腿附
    近，乃其竟仍悍然開槍擊發，果致近身而來之張漢文遭擊發
    子彈貫穿左大腿，又依子彈係以前方入口略高於後方出口處
    約2 公分之角度穿過張漢文腿部，除據證人張漢文證述，及
    有急救時傷口照片在卷可按外，另依現場採證資料，亦未見
    有子彈擊中地面之痕跡，顯均與子彈擊中地面跳彈而反彈傷
    人之情節迥異，足徵被告甲○○前揭時地係在與張漢文僅有
    手足可及之距離，對其腿部高度附近近距射擊，依其情節，
    被告甲○○對於行為可能擊中張漢文腿部，並造成其下肢重
    創成殘，顯有預見，竟仍悍然為之，顯見若果有此結果發生
    ，亦不違被告甲○○之本意，其主觀上對於行為可能造成張
    漢文受有重傷害之結果，應有間接故意。被告於本院審理時
    翻稱係因有人要對伊奪槍時，始不慎射中張漢文，伊並未對
    著張漢文之腿部射擊，應僅負過失傷害罪責云云，要係諉責
    避就之詞，並不足採。張漢文因左腿遭子彈貫穿而受傷，但
    並未達重傷害之程度，有寶健醫院急診護理評估單、急診病
    歷、醫囑單及照片附卷可證，是被告此部分罪證亦甚明確，
    其重傷害未遂犯行堪予認定。
三、核被告甲○○所為，其於上揭時地，為威嚇他人，而持槍射
    擊上址店內牆壁近天花板處，及朝來人上空射擊之行為，僅
    犯修正前刑法第305 條之恐嚇危害安全罪，其在時間、空間
    密接之情狀下，接續3 舉動而擊發3 槍，應認為接續之一行
    為，構成實質一罪。公訴意旨雖漏未就被告甲○○此部分犯
    行併予論告，然依起訴書犯罪事實欄所載，顯已就其此部分
    犯行予以論述而生起訴之效力，依法自應由法院併予論究，
    又被告對多人為恐嚇之行為，係想像競合，應依刑法第55條
    依想像競合犯論以一罪。又被告甲○○預見其行為可造成他
    人受1 肢機能毀敗或嚴重受損，仍悍然開槍射擊而未致被害
    人受重傷害之結果，係犯刑法第278 條第3 項、第1 項使人
    受重傷罪未遂，應依既遂犯之規定減輕之；公訴意旨雖以被
    告甲○○此部分所為，係犯刑法第271 條第2 項、第1 項殺
    人罪未遂，然依前述，被告甲○○前揭時地開槍射擊時，顯
    已有意避開被害人之頭、身等重要臟器所在處，意在避免造
    成行為致被害人發生死亡之結果已明，是依前述，其主觀上
    除有使人受重傷之間接故意外，既難認為有致人於死之意欲
    ，自應由法院於基本事實同一之範圍內，變更起訴法條。又
    被告甲○○所犯上開二罪，犯意各別，行為互殊，所犯各罪
    構成要件有異，應論以數罪並分論併罰之。按行為後法律有
    變更者，適用行為時之法律，但行為後之法律有利於行為人
    者，適用最有利於行為人之法律，刑法第2 條第1 項定有明
    文，查被告行為後，刑法業於95年7 月1 日修正公布施行，
    修正後之刑法第33條第5 款規定：「罰金：新臺幣一千元以
    上，以百元計算之」，修正前之刑法同條款則規定：「罰金
    ：一元以上」（依罰金罰鍰提高標準條例第1 條規定應為銀
    元10元，即新臺幣30元），故依修正後之規定，罰金刑之下
    限業已提高，而刑法第305 條之恐嚇危害安全罪有罰金刑之
    規定，新舊法比較結果，以修正前之舊法對被告較為有利，
    自應適用舊法，又修正前刑法第26條未遂犯得減輕其刑之規
    定，修正後已將之移列於第25條第2 項，但此僅係法條次序
    之變更，對被告並無有利、不利之情形，依最高法院95年第
    21次刑事庭會議決議，應適用裁判時法，爰予敘明。又被告
    所犯刑法第278 條第3 項、第1 項之重傷害未遂罪，犯罪時
    間係在96年4 月24日以前，合於中華民國96年罪犯減刑條例
    第2 條第1 項第3 款之規定，均應依法減刑。
四、原審予以論罪科刑，固非無見；然查：(一)被告恐嚇之對象依
    在前開店內之乙○○及其他在店內之不特定人，原判決並未
    明確認定，已有未洽；(二)又被告所犯重傷害罪，尚屬未遂，
    原審依既遂犯之刑減輕其刑，竟未引用刑法第25條之規定，
    亦有未洽；(三)又被告所犯重傷害未遂罪應依中華民國96年罪
    犯減刑條例規定減刑，已如前述，原判決未予依法減刑，同
    有未合。被告上訴否認有恐嚇及重傷害之犯意，雖無理由，
    惟原判決此部分既有可議，即屬無可維持，應由本院將原判
    決恐嚇、重傷害未遂部分及定執行刑撤銷，審酌被告只因胞
    妹深夜在外與男友乙○○喝酒未歸，與乙○○發生爭執，即
    持制式手槍至眾人出入之營業場所及在街道上，以對空射擊
    之方式威嚇他人，危害社會治安至鉅，嗣並對追捕而來欲奪
    槍之張漢文腿部射擊，致使張漢文之左腿受有貫穿傷，對張
    漢文所造成之損害，及其事後已委由家人與張漢文和解，賠
    償損害，有和解書1 份在卷足憑，犯後態度尚佳等一切情狀
    ，爰就恐嚇危害安全罪部分科處有期徒刑1 年，減為有期徒
    刑6 月（因宣告之刑未逾1 年6 月，依中華民國96年罪犯減
    刑條例第3 條第1 項第15款規定應予減刑），就重傷害未遂
    部分科處有期徒刑2 年10月，減為有期徒刑1 年5 月，定應
    執行刑為有期徒刑1 年10月，至扣案之手槍、子彈固均屬違
    禁物，因原判決已在被告所犯寄藏手槍罪項下宣告沒收，故
    不再為沒收之諭知，附此敘明。
五、原判決被告寄藏手槍罪部分，因已判決確定，故不再論列。
據上論斷，應依刑事訴訟法第369 條第1 項前段、第364 條、第
299 條第1 項前段、第300 條，刑法第2 條第1 項但書、第278
條第3 項、第1 項，修正前刑法第305 條，中華民國96年罪犯減
刑條例第2 條第1 項第3 款、第3 條第1 項第15款、第51條第5
款，修正前罰金罰鍰提高標準條例第1條前段，判決如主文。
本案經檢察官姜麗儒到庭執行職務。
中　　華　　民　　國　　96　　年　　11　　月　　27　　日
                  刑事第四庭    審判長法  官  蕭權閔
                                      法  官  吳進寶
                                      法  官  陳吉雄
以上正本證明與原本無異。
重傷害未遂部分如不服本判決應於收受本判決後10日內向本院提
出上訴書狀，其未敘述上訴理由者，並得於提起上訴後10日內向
本院補提理由書狀（均須按他造當事人之人數附繕本）「切勿逕
送上級法院」。
本判決恐嚇部分不得上訴。
中　　華　　民　　國　　96　　年　　11　　月　　28　　日
　　　　　　　　　　　　　　　　　　　書記官  梁美姿
附錄本判決論罪科刑法條：
刑法第278條
（重傷罪）
使人受重傷者，處 5 年以上 12 年以下有期徒刑。
犯前項之罪因而致人於死者，處無期徒刑或 7 年以上有期徒刑。
第 1 項之未遂犯罰之。
                                                   wq
